【裁判字號】    98,交聲,966
【裁判日期】    980521
【裁判案由】    交管條例聲異
【裁判全文】
臺灣板橋地方法院交通事件裁定         98年度交聲字第966號
原處分機關  交通部公路總局臺北區監理所板橋監理站
異  議  人
即受處分人  甲○○
上列異議人因違反道路交通管理處罰條例案件，對於交通部公路
總局臺北區監理所板橋監理站九十八年三月十六日所為之板監裁
字裁四一－ＢＢ0000000號裁決處分（原舉發案號：高雄
市政府警察局交通警察大隊高市警交相字第ＢＢ0000000
號）聲明異議，本院裁定如下：
    主  文
原處分撤銷。
甲○○汽車駕駛人，駕駛汽車不遵守道路交通標線之指示，處罰
鍰新臺幣壹仟貳佰元。
    理  由
一、原處分意旨略以：異議人即受處分人甲○○於民國（下同）
    九十七年八月二十二日上午七時十七分許，騎乘車牌號碼Ｃ
    ＭＶ－九九二號普通重型機車，行經高雄市○○○路金屬研
    發中心前路口，因「闖紅燈」違規，為高雄市政府警察局交
    通警察大隊以高市警交相字第ＢＢ0000000號舉發違
    反道路交通管理事件通知單（下稱舉發通知單）逕行舉發，
    復經更正為「不遵守道路交通標線（紅燈越線停車）」違規
    ，原處分機關遂依道路交通管理處罰條例第六十條第二項第
    三款、第六十三條第一項第一款及違反道路交通管理事件統
    一裁罰基準表之規定，裁處罰鍰新臺幣（下同）一千二百元
    ，並記違規點數一點。
二、異議意旨略以：異議人於九十七年八月二十二日上午七時十
    七分許，騎乘車牌號碼ＣＭＶ－九九二號普通重型機車行經
    高雄市○○○路金屬研發中心前路口時，經高雄市政府警察
    局交通警察大隊以採證照片二張逕行舉發異議人闖紅燈違規
    ，然該照片無法顯示異議人遭舉發違規當時，上開路口之交
    通號誌是否為紅燈，且異議人無明顯闖紅燈之事實，此又經
    舉發單位更正違規項目為紅燈越線，惟據高雄市政府警察局
    交通警察大隊九十八年三月二日高市警交三字第０九八００
    ０四三一九號函所示，上開採證照片係由電腦自動化偵測車
    體闖越紅燈方啟動照相功能，然異議人係經舉發紅燈越線違
    規，而作為舉發異議人違規事證之連續採證照片二張卻無法
    明確指出該路口交通號誌之狀態，意即無法確認異議人於紅
    燈狀態下，繼續行駛至超越停止線，即無法證明異議人是否
    確有紅燈越線，原舉發單位僅以採證方式係以電腦自動化設
    定之說法而開立紅燈越線之罰單，逾越法明確性之原則。又
    異議人無闖越紅燈之違規事實，後經原舉發單位更改違規事
    實為「紅燈越線」而據以處罰異議人，然此缺乏明確證據佐
    證，則此舉是否為入人於罪，而與道路交通管理處罰條例之
    良善立意相悖。又據中華郵政股份有限公司板橋郵局九十七
    年十二月二十九日板郵字第０九七０三００二七九號函，上
    稱本件郵務通知書是否遭人順手揭去或其他因素遺失，致應
    受送達人無法得知案關郵件之寄存訊息，該郵局無法查證，
    請酌情辦理等語，又稱案關郵件仍留置於郵局等語，故異議
    人始終未曾收到違規罰單，而因郵局之郵務作業導致該違規
    車主未於規定期間內收到該違規罰單以致未繳納罰鍰，卻將
    逾期未繳納罰鍰之處罰加諸於不知情之異議人身上，實違背
    信賴保護人民之原則，亦侵害人民財產權，爰為此聲明異議
    云云。
三、按白實線設於路口者，作為停止線，又停止線，用以指示行
    駛車輛停止之界線，車輛停止時，其前懸部分不得伸越該線
    ；本標線設於已設有「停車再開」標誌或設有號誌之交岔路
    口，鐵路平交道或行人穿越道之前方及左彎待轉區之前端；
    圓形紅燈所顯示之意義其一為車輛面對圓形紅燈表示禁止通
    行，不得超越停止線或進入路口，道路交通標誌標線號誌設
    置規則第一百四十九條第一項第一款第三目、第一百七十條
    第一項、第二百零六條第五款第一目分別定有明文。次按汽
    車（包括機器腳踏車）駕駛人，駕駛汽車有不遵守道路交通
    標誌、標線、號誌之指示，而本章各條無處罰之規定者，處
    九百元以上一千八百元以下罰鍰，道路交通管理處罰條例第
    六十條第二項第三款亦規定甚明。復按處理違反道路交通管
    理事件，有關文書送達之程序，依行政程序法之規定，違反
    道路交通管理事件統一裁罰基準及處理細則第五條定有明文
    。行政程序法就送達部分規定為「送達，於應受送達人之住
    居所、事務所或營業所為之」、「於應送達處所不獲會晤應
    受送達人時，得將文書付與有辨別事理能力之同居人、受雇
    人或應送達處所之接收郵件人員」、「送達，不能依前二條
    規定為之者，得將文書寄存送達地之地方自治或警察機關，
    並作送達通知單兩份，一份黏貼於應受送達人住居所、事務
    所、營業所或其就業處所門首，另一份交由鄰居轉交或置於
    該送達處所信箱或其他適當位置，以為送達。前項情形，由
    郵政機關為送達者，得將文書寄存於送達地之郵政機關。」
    行政程序法第七十二條第一項前段、第七十三條第一項、第
    七十四條第一、二項亦有明定。再按處罰機關受理移送之舉
    發違反道路交通管理事件時，發現應填記內容不符規定，或
    所列附件漏未移送者，應即洽請原移送機關更正或補送，違
    反道路交通管理事件統一裁罰基準及處理細則第三十三條第
    一項亦定有明文。
四、經查：
（一）本件異議人於九十七年八月二十二日上午七時十七分許，
      騎乘車牌號碼ＣＭＶ－九九二號輕型機車，於行經高雄市
      ○○○路金屬研發中心前路口時，因微電腦闖紅燈測速照
      相機感應照相後，經高雄市政府警察局交通警察大隊認有
      「闖紅燈」違規而填製高市警交相字第ＢＢ000000
      0號舉發通知單逕行舉發，上開舉發通知單於九十七年九
      月十七日寄存送達於中和南勢角郵局，異議人不服舉發，
      於九十七年十月二十四日向原處分機關陳述意見，原處分
      機關函請舉發單位調查結果，認舉發通知單業經合法送達
      ，異議人又數次向原處分機關陳述意見，原處分機關復多
      次函請舉發單位調查結果，認依上開採證照片所示，異議
      人雖無闖紅燈之違規，然有於上揭時、地燈光號誌轉為紅
      燈時，仍騎乘機車超越停止線違規屬實，原處分機關因認
      異議人尚未繳納罰鍰，且逾越應到案期限三十日內始向原
      處分機關陳述意見，遂於九十八年三月十六日以板監裁字
      裁四一－ＢＢ0000000號違反道路交通管理事件裁
      決書（下稱裁決書），改依道路交通管理處罰條例第六十
      條第二項第三款、第六十三條第一項第一款及違反道路交
      通管理事件統一裁罰基準表之規定，裁處異議人罰鍰一千
      二百元，並記違規點數一點，異議人於收受上開裁決書後
      提起異議等情，有上開舉發通知單一件暨採證照片二張、
      九十七年十月二十四日、九十七年十一月二十七日、九十
      八年一月二十三日、九十八年三月十日網路申訴書各一件
      、高雄市政府警察局交通警察大隊九十七年十一月四日高
      市警交三字第０九七００三一０二七號函暨所附之高雄市
      政府警察局交通警察大隊第０八一五０八號掛號函件送達
      證書、高雄市政府警察局交通警察大隊九十七年十二月十
      七日高市警交三字第０九七００三五０三九號函暨所附之
      網路郵局國內掛號郵件查詢、中華郵政股份有限公司板橋
      郵局九十七年十二月二十九日板郵字第０九七０三００二
      七九號函、高雄市政府警察局交通警察大隊九十八年一月
      八日高市警交三字第０九七００三七七一八號函、交通部
      公路總局臺北區監理所板橋監理站九十八年二月九日北監
      板四字第０九八二０００七０四號函、高雄市政府警察局
      交通警察大隊九十八年三月二日高市警交三字第０九八０
      ００四三一九號函、上開裁決書、聲明異議狀各一件附卷
      可稽。
（二）查本件舉發違規所使用之測速照相設備係當交通號誌轉為
      紅燈後，車體超越停止線通過感應線圈，方能啟動相機執
      行測照，並針對每部違規車輛間隔一秒連續拍攝兩張相片
      ，感應線圈分別埋設於停止線前後各乙組。又該測速照相
      設備之紅燈延遲時間設定一點六秒，係當紅燈啟亮一點六
      秒後照相機與感應線圈始開始運作，若機車在交通號誌為
      綠燈時機車前輪即通過停止線，於紅燈啟亮一點六秒內機
      車後輪越過停止線並不會啟動相機拍照，倘若紅燈啟亮一
      點六秒後機車後輪越過停止線才會啟動相機執行拍照，而
      開始拍攝第一張採證照片，又採證照片上第一排數字由左
      至右係表示拍攝時之時、分、日、月、年等時間標記，第
      二排左側英文符號及數字由左至右係表示車道、黃燈、黃
      燈秒長等資訊，右側英文符號及數字由左至右係表示紅燈
      、車輛通過時紅燈啟亮秒數等資訊，第三排數字由左至右
      係表示該次測速照相組數序號、地點代號等資訊等事實，
      業經本院函請高雄市政府警察局交通警察大隊查明屬實，
      有高雄市政府警察局交通警察大隊九十八年五月六日高市
      警交三字第０九八００一三七七一號函暨所附之違規採證
      彩色照片、採證照片數據說明表一件在卷可參。顯見本件
      舉發違規所使用之微電腦闖紅燈測速照相設備，不僅可偵
      測車輛是否有闖紅燈違規，亦可針對各別通過感應線圈之
      車輛偵測當時燈光號誌之狀態及啟亮秒數。而依據上開違
      規採證彩色照片及採證照片數據說明表所示，本件異議人
      遭舉發違規時，路口之號誌可清楚辨識當時為紅燈，且該
      處路口之黃燈秒數為三點九秒，於紅燈啟亮三點二秒時，
      異議人車輛之後輪始壓在上開路口之停止線上，於紅燈啟
      亮四點二秒時，異議人車輛繼續前行且完全超越停止線，
      距停止線約有數十公分之距離，然尚未到達該路口之枕木
      紋行人穿越道。是足認異議人車輛顯非於燈光號誌為綠燈
      或黃燈時，前車輪即越過停止線，或即停於停止線上停等
      ，而係於紅燈啟亮已達三點二秒時，前後車輪均駛越停止
      線，且異議人仍繼續騎乘車輛至前方枕木紋行人穿越道及
      停止線之中間始停車。從而，依首揭法條規定，異議人確
      有車輛於面對圓形紅燈時，雖未進入交岔路口，然已超越
      停止線停車之違規無誤，異議人上開所辯，尚非可採。
（三）又查本件舉發通知單位即高雄市政府警察局交通警察大隊
      ，於九十七年九月十日填製舉發通知單後，即分別於九十
      七年九月十二日送交郵政機關以掛號郵寄方式，投遞至異
      議人位於臺北縣中和市○○街五十四巷八弄十一之二號之
      戶籍地址即異議人實際住所而為送達，經郵局於九十七年
      九月十五日、同年月十六日二次按址投遞，惟因當場均未
      獲會晤本人亦無受領文書之同居人、受雇人或應受送達處
      所接收郵件人員，遂將上開舉發通知單於九十七年九月十
      七日寄存於中和南勢角郵局，並作送達通知書二份，一份
      黏貼於應受送達人住居所，一份置於該受送達處所信箱，
      以為送達，此有上開中華郵政股份有限公司板橋郵局函、
      網路郵局掛號郵件查詢資料表各一件附卷足憑。且異議人
      於九十七年十月二十四日所提出之申訴書中亦自載明其住
      址為：「臺北縣中和市○○街五十四巷八弄十一號三號（
      等同十一之二號）」，則本件舉發通知單所投遞之處所自
      係異議人得收受行政文書之處所無誤，復無其他證據可資
      證明上開舉發通知單之郵務送達通知書遭他人竊取或遺失
      ，是揆諸前開說明，舉發機關確已合法送達舉發通知單予
      異議人，而於寄存送達當日生法律上送達之效力。異議人
      空言因郵局郵務作業疏失致其未於應到案期限內收受舉發
      通知單云云，顯無足採。
（四）復查，按道路交通管理處罰條例第六十三條第一項第一款
      規定：「汽車駕駛人有第三十三條第一項、第二項、第三
      十八條第一項、第四十條、第四十五條、第四十七條第一
      款至第三款、第四十八條、第四十九條或第六十條第一項
      、第二項第一款、第二款情形之一者，除依原條款處罰鍰
      外，各記違規點數一點」，然本件異議人既係違反道路交
      通管理處罰條例第六十條第二項第三款之規定，業如前述
      ，經核並不合於前揭應予記違規點數一點之情形，復查無
      其他有關本件違規應記違規點數之規定，原處分機關對此
      未予詳查，遽認異議人應記違規點數一點，容有違誤。
五、綜上所述，本件異議人於上揭時、地，確有「不遵守道路交
    通標線（裁決書誤載為標誌）之指示」之違規事實，應堪認
    定。惟原處分機關之裁決既有上開違誤，自應由本院撤銷原
    處分機關之裁處，依道路交通管理處罰條例第六十條第二項
    第三款及違反道路交通管理事件統一裁罰基準表之規定，裁
    處異議人罰鍰一千二百元，以資適法。
六、據上論斷，應依道路交通案件處理辦法第二十條前段，裁定
    如主文。
中    華    民    國    98    年    5     月    21    日
                  交通法庭    法  官  白光華
以上正本證明與原本無異。
如不服本裁定，應於送達後五日內，敘明理由向本院提出抗告狀。
                              書記官  莊川億
中    華    民    國    98    年    5     月    22    日


司法院資訊處製作；財團法人民間司法改革基金會備份。
